臺灣新北地方法院刑事判決
111年度金訴字第1425號
公  訴  人  臺灣新北地方檢察署檢察官
被      告  楊顯章




上列被告因違反洗錢防制法等案件，經檢察官提起公訴（111年
度偵字第5219號、第14602號、第17924號、第22425號、第22680
號、第24308號），本院判決如下：
    主  文
楊顯章犯三人以上共同詐欺取財罪，共拾壹罪，各處如附表一所
示之刑。
被訴如附表三部分，均公訴不受理。
    事  實
一、楊顯章可以預見他人要求提供金融帳戶收受金錢，並指示提
    領款項交付或轉帳至指定金融帳戶，與詐欺犯罪有關，分別
    為下列行為：
（一）基於參與犯罪組織的不確定故意，於民國110年8月某日，
      加入「黑仔」、「安迪」（真實姓名、年籍不詳）所屬具
      有持續性、牟利性之有結構性組織【成員3人以上、以實
      施詐術為手段之詐騙集團】，楊顯章並與「黑仔」、「安
      迪」（真實姓名、年籍不詳）所屬詐騙集團成員共同意圖
      掩飾、隱匿特定犯罪所得來源，以及共同意圖為自己不法
      之所有，基於三人以上共犯詐欺、洗錢的不確定故意聯絡
      ，於110年8月某日，在高雄市某處，將名下臺灣中小企業
      銀行帳戶【帳號：000-00000000000號，下稱臺企帳戶】
      、中國信託商業銀行帳戶【帳號：000-000000000000號，
      下稱中信帳戶】交付「黑仔」使用後，詐騙集團成員先向
      附表一編號1至9所示之人施用詐術，致其等陷於錯誤，分
      別依指示匯款至臺企帳戶、中信帳戶（詐欺時間、方法、
      匯款時間、金額、帳戶如附表一編號1至9，其中附表一編
      號6部分是詐騙集團成員利用臺企帳戶輾轉收受款項），
      楊顯章再依「黑仔」指示，以提領現金或轉帳方式，向「
      安迪」購買虛擬貨幣USTD（泰達幣），變更詐欺犯罪所得
      的本質，最終轉入「安迪」所指定虛擬貨幣錢包，製造金
      流斷點【下稱犯罪事實A】。
（二）與「阿勳」（真實姓名、年籍不詳）所屬詐騙集團成員共
      同意圖為自己不法之所有，基於三人以上共犯詐欺、洗錢
      的不確定故意聯絡，於110年9月某日，將名下第一商業銀
      行帳戶【帳號：000-00000000000號，下稱一銀帳戶】交
      付「阿勳」使用後，詐騙集團成員先向附表一編號10至11
      所示之人施用詐術，致其等陷於錯誤，分別依指示匯款至
      一銀帳戶（詐欺時間、方法、匯款時間、金額如附表一編
      號10至11），楊顯章再依「阿勳」指示，將款項轉帳至指
      定金融帳戶或提領現金交付「阿勳」指定之人，因此掩飾
      、隱匿詐欺犯罪所得的本質及去向【下稱犯罪事實B】。
二、案經附表一所示之人訴由新北市政府警察局蘆洲分局、永和
    分局、臺南市政府警察局學甲分局、南投縣政府警察局埔里
    分局報告臺灣新北地方檢察署檢察官偵查起訴。
    理  由
壹、程序部分：
一、被告楊顯章對於以下被告以外之人於審判外之陳述，於準備
    程序都同意有證據能力（本院卷第62頁至第73頁），也沒有
    在言詞辯論終結以前再爭執或聲明異議，經過本院審查這些
    證據作成的情況，並沒有違法取證或其他瑕疵，認為都適合
    作為本案認定事實的依據，根據刑事訴訟法第159條之5規定
    ，應該都有證據能力【被告以外之人的警詢筆錄、未具結向
    檢察官所為陳述，則均不作為參與犯罪組織部分犯罪事實認
    定之依據（組織犯罪防制條例第12條第1項）】。
二、至於認定事實引用的非供述證據，也都沒有證據證明是由公
    務員違背法定程序取得，按照刑事訴訟法第158條之4規定的
    反面解釋，應該也都有證據能力。
貳、認定犯罪事實依據的證據與理由：
一、訊問被告以後，被告矢口否認自己有參與犯罪組織、三人以
    上共犯詐欺、洗錢的行為，針對犯罪事實A、B分別有以下的
    辯解：
（一）我當時從事土方工程的工作，「黑仔」說他有在玩虛擬貨
      幣交易，本身是銀行黑戶，所以要我提供臺企帳戶、中信
      帳戶給他使用，等錢進來以後，叫我把帳戶裡面的錢拿去
      向「安迪」購買虛擬貨幣，最後把虛擬貨幣轉到另一個虛
      擬貨幣帳戶。
（二）我原本想要向銀行申請貸款，可是貸款沒過，就去找民間
      的貸款公司，「阿勳」表示可以幫我製造金流，要求我將
      一銀帳戶的存摺、提款卡、密碼交給他們操作，事後會跟
      我收取傭金。「阿勳」說在幫我做金流，叫我將一銀帳戶
      裡面的錢領出來交給業務員，我便去提領，再把錢交給他
      們。
二、法院審理之後，有以下的判斷：
（一）沒有爭議的事實：
　　1.詐騙集團成員向附表一編號1至9所示之人施用詐術，致其
      等陷於錯誤，分別依指示匯款至臺企帳戶、中信帳戶（詐
      欺時間、方法、匯款時間、金額、帳戶如附表一編號1至9
      ，其中附表一編號6部分是詐騙集團成員利用臺企帳戶輾
      轉收受款項），被告再依「黑仔」指示，以提領現金或轉
      帳方式，向「安迪」購買虛擬貨幣USTD（泰達幣），最終
      轉入「安迪」所指定虛擬貨幣錢包的事實，經過附表一編
      號1至9所示之人於警詢證述詳細（出處如附表二編號1至9
      ），並有臺企帳戶、中信帳戶、國泰世華銀行帳戶【戶名
      ：楊志偉】、永豐商業銀行帳戶【戶名：許凱傑】交易明
      細、電子錢包交易畫面、明細各1份（偵14602卷第249頁
      至251頁；偵22680卷第27頁、第29頁、第33頁至第35頁、
      第193頁至第215頁；偵5219卷第89頁至第92頁）以及附表
      二編號1至9所示非供述證據在卷可佐。
　　2.詐騙集團成員向附表一編號10至11所示之人施用詐術，致
      其等陷於錯誤，分別依指示匯款至一銀帳戶（詐欺時間、
      方法、匯款時間、金額如附表一編號10至11），被告再依
      「阿勳」指示，將款項轉帳至指定金融帳戶或提領現金交
      付「阿勳」指定之人的事實，經過附表一編號10至11所示
      之人於警詢證述詳細（出處如附表二編號10至11），並有
      一銀帳戶交易明細1份（偵14602卷第230頁至第236頁）以
      及附表二編號10至11所示非供述證據在卷可證。
　　3.被告於警詢、偵查供稱：我於110年8月，在高雄市，將臺
      企帳戶、中信帳戶借給「黑仔」使用，我會將錢領出來交
      給「安迪」後，換成等值的虛擬貨幣到我的電子錢包，再
      打款到「安迪」指定的電子錢包等語（偵22680卷第19頁
      ；偵14602卷第293頁至第294頁），更坦承：110年9月，
      「阿勳」表示申請金流需要增加金流，所以對方將多筆款
      項匯到一銀帳戶，並要求我提領出來歸還給公司的業務員
      等語（偵22425卷第10頁至第11頁；偵5219卷第8頁、第75
      頁至第77頁；偵24308卷第8頁至第9頁），並有提領時監
      視器畫面1份在卷可佐（偵22680卷第219頁至第221頁；偵
      5219卷第41頁至第43頁），而且被告對於以上事實都不否
      認、爭執，這些事情應該可以先被確認清楚，並無爭議。
（二）確實存在「黑仔」、「安迪」所屬犯罪組織：
　　1.組織犯罪防制條例所稱犯罪組織，指三人以上以實施強暴
      、脅迫、詐術、恐嚇為手段或最重本刑逾5年有期徒刑之
      刑之罪，所組成具有持續性或牟利性之有結構性組織，又
      有結構性組織，指非為立即實施犯罪而隨意組成，不以具
      有名稱、規約、儀式、固定處所、成員持續參與或分工明
      確為必要，組織犯罪防制條例第2條有明文規定。
　　2.附表一編號1至9所示之人，分別受到不同的臉書、Line暱
      稱（均為詐騙集團成員）詐騙，又現今詐騙集團往往分工
      縝密，各別成員擔任實施詐術、收購人頭帳戶、車手（提
      領犯罪所得）、收水（收取、回繳犯罪所得）的工作，並
      且有負責管理、指揮、聯繫之人，而且附表一編號1至9所
      示之人的被詐騙時間橫跨超過2個月，顯然不是為了立即
      實施犯罪而隨意組成。
　　3.況且被告於警詢供稱：「黑仔」說會請人將錢轉到我的帳
      戶，再指揮我去將錢領出來，並交給「安迪」等語（偵22
      680卷第19頁），更證明被告交付臺企帳戶、中信帳戶的
      對象（即「黑仔」），背後是一個聚集多人分工（分別負
      責指揮、匯款、收款）的集合體，並且存在相關的運作規
      則，需要遵守管理人的指揮，足以證明「黑仔」、「安迪
      」所屬多人集合體，是一個具有持續性、牟利性之有結構
      性組織（即詐騙集團），屬於組織犯罪防制條例所定義的
      犯罪組織。
（三）被告可以預見自己的行為與詐欺犯罪有關，而且發生詐欺
      結果並不違反本意，確實具有參與「黑仔」、「安迪」所
      屬詐騙集團的不確定故意，並分別存在與「黑仔」、「安
      迪」及「阿勳」所屬詐騙集團成員（三人以上）共犯詐欺
      取財罪的不確定故意：
　　1.刑法的故意犯，可分為直接故意與不確定故意，所謂不確
      定故意是指行為人對於構成犯罪的事實，預見其發生而其
      發生並不違反其本意，刑法第13條第2 項有明文規定。又
      行為人是否具有犯罪的故意（含直接故意或間接故意），
      屬於個人內在的心理狀態，必須從行為人外在表徵與行為
      時的客觀情況，依照經驗法則謹慎進行判斷。
    2.金融機構帳戶攸關個人財產權益保障，具有專屬性、私密
      性，大多都只是本人才能夠使用，縱然有特殊情況而必須
      將帳戶交付他人使用的需要，也會深入了解用途以後再行
      提供，並沒有隨便交付陌生人使用的道理。又我國金融機
      構眾多，除了廣設分行以外，在便利商店、商場、公立機
      關、機構、行號等場所都會設立自動櫃員機（也就是ATM
      ），提領款項非常便利，如果款項來源正當的話，實際收
      受款項的人應該可以使用自己的帳戶，並且自己將款項提
      領出來，如果一個人不願意拋頭露面，要求他人將帳戶的
      款項提領出來，對於該款項可能是詐欺所得，應該要有合
      理的預見。
    3.再者，近年來詐騙集團使用他人帳戶收受被害款項，再指
      示帳戶所有人提領，並將所得款項交付自己完全不認識的
      人的犯罪類型層出不窮，報章媒體也多次進行報導，更是
      政府機關與警政單位的治安維護重點，已經成為眾所周知
      的一件事情。
　　4.被告將臺企帳戶、中信帳戶提供給「黑仔」使用，或將一
      銀帳戶提供給「阿勳」使用的時候，是一個年滿50歲的成
      年男子，具有高中畢業的智識程度（本院卷第74頁），也
      擁有向金融機構申辦貸款的經驗，明白需要勞健保、在職
      證明作為信用評估（本院卷第146頁至第147頁），卷內並
      沒有證據顯示被告的智識、教育程度與生活經驗相較於社
      會上的一般人還缺乏，相信被告對於上述的「生活經驗法
      則」是能夠明確了解、判斷的。
　　5.犯罪事實A：
　　⑴被告於警詢供稱：「安迪」載我去銀行領錢，「安迪」則
      在車上等候，一領完錢，我就回到車上將錢當面交給「安
      迪」等語（偵22680卷第19頁），由於「黑仔」、「安迪
      」彼此認識，也有聯繫管道，而且虛擬貨幣的買賣、轉出
      、轉入其實只需要連接網際網路操作電子設備即可，如果
      「黑仔」最終的目的是要向「安迪」購買虛擬貨幣的話，
      大可直接使用「安迪」的帳戶收款，並由「安迪」將虛擬
      貨幣轉入「黑仔」指定的電子錢包，是最省時、便利的方
      式，這樣的過程根本不需要被告的介入或幫忙，「安迪」
      也不用花時間載送、等候被告，因此被告應該非常清楚「
      黑仔」利用了一個非常詭異、隱晦的方式購買虛擬貨幣，
      而自己只是一個多餘的角色。
　　⑵此外，被告完全不清楚「黑仔」、「安迪」的真實資料為
      何（偵22680卷第23頁），又被告向「安迪」兌換虛擬貨
      幣以後，將虛擬貨幣轉入「安迪」指定的電子錢包，甚至
      不能確定那個電子錢包是不是「黑仔」所有（偵22680卷
      第19頁），足以證明被告完全無法掌握金錢的確切來源以
      及去向，被告對於眼前來源不明的白花花鈔票，還有不符
      合常理的使用帳戶、收款過程，被告肯定可以預見「黑仔
      」要求使用臺企帳戶、中信帳戶與詐欺犯罪具有高度的關
      聯性。
　　6.犯罪事實B：
　　⑴被告於警詢、準備程序供稱：我將一銀帳戶的存摺、提款
      卡、密碼交給代辦公司，要去領錢的時候，對方會把提款
      卡給我，領完錢再把提款卡、存摺交回去等語（偵22425
      卷第11頁；本院卷第57頁），也就是「阿勳」直接掌握一
      銀帳戶的存摺、提款卡，即便是為了「製造金流」幫助被
      告取得貸款，「阿勳」其實可以自己將匯進一銀帳戶的款
      項提領出來或是轉帳到其他金融帳戶，完全不需要多此一
      舉地派人將存摺、提款卡交給被告進行提領，最後再把存
      摺、提款卡收回。
　　⑵又被告知道錢匯進一銀帳戶以後，便被自己提領出來，錢
      只有短暫地停留在帳戶裡面，這樣子操作金流是不是有助
      於貸款的申請，其實是很令人存疑的，畢竟信用貸款的審
      核重點是申請人的還款能力，如果銀行發現匯進來的錢一
      下子就被領走，或是正式審核的時候，帳戶的餘額所剩無
      幾，也不太容易能夠順利核貸，被告應該可以警覺「阿勳
      」這種「製造金流」的方式，似乎難以達成一開始交付一
      銀帳戶的目的。
　　⑶況且代辦公司以方便與銀行聯繫進行聯徵為理由，向被告
      收取手機使用，事後並未將手機歸還（偵22425卷第12頁
      至第13頁；偵5219卷第9頁；偵24308卷第9頁；偵22680卷
      第23頁），但是銀行的照會、對保手續，一般都是要求必
      須「本人」接聽電話，並且進行個人資料的確認，而且手
      機是現在日常生活中重要的隨身物品，除了通話功能以外
      ，還可以拿來付款、上網，正常情況不太可能將手機長時
      間交付他人而不取回，這樣的要求應該足以讓被告進一步
      發現「阿勳」詭異、不符合常理的地方。
　　⑷此外，被告完全不清楚「阿勳」或是款項交付對象的真實
      資料為何（偵24308卷第10頁），甚至每一次交付金錢的
      對象都不一樣（本院卷第57頁），足以證明被告完全無法
      掌握金錢的確切來源以及去向，被告對於眼前來源不明的
      白花花鈔票，還有「阿勳」詭異的要求，以及難以達成貸
      款目的的「製造金流」方式，被告肯定可以預見「阿勳」
      要求使用一銀帳戶與詐欺犯罪具有高度的關聯性。
　　7.既然被告可以預見「黑仔」、「阿勳」要求使用臺企帳戶
      、中信帳戶、一銀帳戶與詐欺犯罪有關，卻還是同意將金
      融帳戶交付「黑仔」、「阿勳」使用，並且按照「黑仔」
      指示，提領款項向「安迪」購買虛擬貨幣後轉入不詳之人
      所有電子錢包，或是按照「阿勳」指示，領取款項後，交
      付不詳之人收受，對於臺企帳戶、中信帳戶、一銀帳戶被
      用來作為收受犯罪所得使用，被告心理也是完全不在乎（
      不違反本意）的。
　　8.因此，被告將臺企帳戶、中信帳戶交付「黑仔」使用，並
      依「黑仔」指示處理款項的行為，確實具有參與「黑仔」
      、「安迪」所屬詐騙集團的不確定故意，並存在三人以上
      共犯詐欺取財罪的不確定故意。又被告將一銀帳戶交付「
      阿勳」使用，並依「阿勳」指示處理款項的行為，則確實
      具有與「阿勳」所屬詐騙集團成員（三人以上）共犯詐欺
      取財罪的不確定故意。
（四）被告按照指示處置款項的行為構成洗錢防制法第2條第1款
      、第2款的洗錢手段，並分別存在與「黑仔」、「安迪」
      及「阿勳」所屬詐騙集團成員共犯洗錢罪的不確定故意：
　　1.如果行為人意圖掩飾或隱匿特定犯罪所得來源，而將特定
      犯罪所得直接消費處分，甚至交給其他共同正犯，而由共
      同正犯以虛假交易外觀掩飾不法金流移動，便難以認為是
      單純犯罪後處分贓物的行為，仍然構成洗錢防制法第2條
      第1款或第2款的洗錢行為。又詐騙集團向被害人施用詐術
      ，取得詐欺款項以後，為了隱匿犯罪所得的本質及去向，
      指示經手金錢的人利用輾轉交付的方式，讓詐騙集團最終
      得以保有款項，如果檢察官可以證明該資金是來自特定被
      害人受詐欺的犯罪所得，就應該以該法第14條第1項一般
      洗錢罪進行處罰（最高法院108年度台上字第1744、2500
      號判決意旨參照）。
　　2.又洗錢罪的基礎構成要件行為，應該是洗錢防制法第2條
      第2款掩飾隱匿型【掩飾或隱匿特定犯罪所得之本質、來
      源、去向、所在、所有權、處分權或其他權益者。】的洗
      錢手法，掩飾隱匿行為可以有效干擾前置犯罪的刑事司法
      機制，第1款的移轉變更型【意圖掩飾或隱匿特定犯罪所
      得來源，或使他人逃避刑事追訴，而移轉或變更特定犯罪
      所得。】的手法，應該理解為第2款掩飾隱匿型的具體類
      型。尤其第1款特別附加了「意圖掩飾或隱匿特定犯罪所
      得來源」、「意圖使他人逃避刑事追訴」等特別主觀要素
      ，均足以證明係屬第2款的具體態樣。洗錢防制法第2 條
      各款規定的整體解釋，應以第2款掩飾隱匿手法為中心，
      進而掌握各類洗錢手法的規範意義，一旦涉及移轉、變更
      的洗錢手法，就應直接適用第1款判斷刑責，不再回歸基
      礎型的第2款（詳參許恆達，評新修正洗錢犯罪及實務近
      期動向）。
　　3.被告使用臺企帳戶、中信帳戶的詐欺所得向「安迪」購買
      虛擬貨幣，將犯罪所得由金錢的形式變更為虛擬貨幣的形
      式，掩飾犯罪所得的來源，而且被告完全不清楚「黑仔」
      、「安迪」的真實資料為何，也不知道虛擬貨幣後續將再
      由何人取走或做什麼樣的利用，成功製造了金流斷點，被
      告的行為構成洗錢防制法第2條第1款所規定的洗錢方法。
　　4.又被告依「阿勳」指示，提領一銀帳戶的款項，並交付詐
      騙集團成員，不論是「阿勳」或是交付款項的對象，被告
      一概不知，也不清楚款項後續將再由何人取走或做什麼樣
      的利用，讓警方難以進行查緝，已經成功掩飾、隱匿詐欺
      所得的本質及去向，被告的行為構成洗錢防制法第2條第2
      款所規定的洗錢方法。
　　5.由於被告擁有正常智識、社會經驗，應該可以預見自己如
      此處置款項將會造成警方難以追查金流的結果，卻還是遵
      照「黑仔」、「阿勳」的指示，變更犯罪所得的本質（即
      購買虛擬貨幣）或是交付不詳之人收受，容任洗錢結果的
      發生，主觀上確實存在與「黑仔」、「安迪」及「阿勳」
      所屬詐騙集團成員共犯洗錢罪的不確定故意，至於購買虛
      擬貨幣的部分，則確實存在掩飾或隱匿特定犯罪所得來源
      的意圖。
（五）不採信被告辯解的理由：
　　1.被告將臺企帳戶、中信帳戶交付「黑仔」，作為虛擬貨幣
      的買賣，或是將一銀帳戶交付「阿勳」，作為申請貸款使
      用，或許都是真實發生的事情，可是這並不是法院認為被
      告應該被處罰的理由，關鍵在於被告對於「黑仔」、「阿
      勳」並不認識，也不清楚對方的姓名、背景，而且「黑仔
      」利用不經濟的方式收取款項，以及「阿勳」提出收取手
      機不再返還的不合理要求，以被告的智識程度、社會經驗
      ，這些「蛛絲馬跡」確實足以讓被告產生懷疑，肯定可以
      預見自己的行為與詐欺犯罪有關，卻還是同意讓自己置身
      於其中，主觀上存在不確定故意。
　　2.或許被告認為自己非常地無辜，是受到「黑仔」、「阿勳
      」的欺騙才會同意交付金融帳戶，但是被告與「黑仔」、
      「阿勳」非親非故，也不知道他們的到底叫什麼名字，彼
      此沒有任何交情，「黑仔」、「阿勳」的說詞完全不足以
      讓被告產生合理信賴，被告所謂相信對方，只是自己的一
      廂情願，更是一種不負責任的說法，被告的辯解無法採信
      。
（六）綜合以上的說明，本案事證明確，被告的犯罪行為可以明
      確認定，應該依法進行論罪科刑。
叁、論罪科刑：
一、被告行為所構成的犯罪如下表所示：
對應犯罪事實 罪名 犯罪事實A 組織犯罪防制條例第3條第l項後段參與犯罪組織罪、刑法第339條之4第1項第2款三人以上共同犯詐欺取財罪、洗錢防制法第2條第1款、第14條第1項洗錢罪。 犯罪事實B 刑法第339條之4第1項第2款三人以上共同犯詐欺取財罪、洗錢防制法第2條第2款、第14條第1項洗錢罪。 
二、被告分別與「黑仔」、「安迪」所屬詐騙集團成員（犯罪事
    實A），以及「阿勳」所屬詐騙集團成員（犯罪事實B）分工
    合作，各自擔任詐騙、聯繫、領款、繳款的工作，對於詐欺
    附表一所示之人以及洗錢的行為，具有相互利用的共同犯意
    ，並各自分擔部分犯罪行為，而完成犯罪的目的，應依刑法
    第28條規定，論以共同正犯。
三、罪名的競合與罪數的認定：
（一）想像競合：
　　1.犯罪事實A：
　　⑴由於被告只有「參與」犯罪組織的單一行為，係侵害一個
      社會法益，應與首次加重詐欺取財犯行（即附表一編號6
      ）成立想像競合關係，至於後續加重詐欺取財犯行，則只
      是參與犯罪組織的繼續行為，為了避免重複評價，當然不
      能將單一「參與」行為進行割裂，再與其餘各次加重詐欺
      取財罪論以想像競合（最高法院109年度台上字第3945、3
      992號判決意旨參照）。
　　⑵又被告將臺企帳戶、中信帳戶交付「黑仔」使用，並將所
      得款項購買虛擬貨幣後，轉入指定電子錢包，除了是詐欺
      取財犯罪的分工行為以外，也是變更犯罪所得，並製造金
      流斷點的行為，具有行為階段的重疊關係，而且犯罪行為
      局部同一。
　　⑶因此，被告於附表一編號6係以「一行為」觸犯參與犯罪組
      織罪、三人以上共同犯詐欺取財罪、洗錢罪，為想像競合
      犯，應依刑法第55條前段規定，以法定刑最重之三人以上
      共同犯詐欺取財罪處斷；至於附表一編號1至5、7至9部分
      ，則係以「一行為」觸犯三人以上共同犯詐欺取財罪、洗
      錢罪，為想像競合犯，亦應依刑法第55條前段規定，以三
      人以上共同犯詐欺取財罪處斷。
　　2.犯罪事實B：
　　　被告依照「阿勳」指示，提領一銀帳戶內款項後，交付不
      詳之人收受，除了是詐欺取財犯罪的分工行為以外，也是
      掩飾、隱匿詐欺犯罪所得的本質及去向的部分行為，一樣
      具有行為階段的重疊關係，犯罪行為局部同一，可以認為
      被告於附表一編號10至11，是以一行為同時觸犯三人以上
      共同犯詐欺取財罪與洗錢罪，為想像競合犯，依照刑法第
      55條前段的規定，以三人以上共同犯詐欺取財罪處斷（最
      低法定刑比洗錢罪還要重）。
（二）詐騙集團成員使用不同的詐騙方法，行為時間、告訴人也
      都不一樣，各別具有獨立性，各別告訴人的詐欺取財行為
      間，可以認為是犯意各別，而且行為互殊，應該以告訴人
      的人數為基礎，分別進行處罰（共11罪）。　　　　
四、審理範圍的擴張：
（一）檢察官雖然沒有起訴被告參與犯罪組織罪（犯罪事實A部
      分），但是這部分既然與已經起訴的三人以上共同犯詐欺
      取財罪、洗錢罪（即附表一編號6）具有想像競合的裁判
      上一罪關係，自然屬於法院可以一併審理、認定事實的範
      圍（起訴效力所及）。
（二）又參與犯罪組織以後，「首次」加重詐欺取財犯行的認定
      ，應該以數案中「最先繫屬於法院的案件」為準，參與犯
      罪組織罪只與該案「首次」加重詐欺取財犯行成立想像競
      合（最高法院109年度台上字第3945號判決意旨參照）。
      臺灣臺北地方法院另有被告與「阿勳」所屬詐騙集團成員
      共同涉犯詐欺取財罪嫌的案件，又繫屬日期早於本案（本
      院卷第15頁、第21頁至第24頁），故被告參與「阿勳」所
      屬詐騙集團的參與犯罪組織罪嫌，與犯罪事實B並不存在
      想像競合關係，本院無法一併審理。
五、量刑：
（一）審酌被告身體四肢健全，卻不願意思考如何藉由自己的能
      力，透過正當途徑獲取財物，竟然參與以詐欺為目的的犯
      罪組織，並提供金融帳戶給詐騙集團使用，分工合作進行
      詐騙計畫，騙取他人的金錢，又同意按照指示使用款項購
      買虛擬貨幣或是將犯罪所得交付不詳之人，製造金流斷點
      ，使得國家機關難以查緝犯罪金流，行為非常值得譴責，
      而且被告事後矢口否認犯行，犯後態度上無法給予被告最
      有利的考量。
（二）一併考慮考慮被告沒有前科，沒有證據顯示被告在整個犯
      罪流程具有決策、主導權，也沒有證據可以證明被告確實
      獲得犯罪所得，以及被告於準備程序說自己高中畢業的智
      識程度，從事工地工作，收入約新臺幣3萬元，與父母同
      住，需要撫養父母的家庭經濟生活狀況，未與任何告訴人
      達成和解並賠償損害等一切因素，並以各告訴人受騙金額
      多寡、所含罪質為基礎，就被告所犯各次加重詐欺取財罪
      ，量處如主文所示之刑。
六、由於被告於本案所犯各罪，都尚未確定，而且根據被告的前
    案紀錄表所示，還有犯罪時間相近、手段相似的詐欺案件於
    法院審理中（本院卷第15頁），為保障被告的聽審權，減少
    不必要的重複裁判，應該沒有單就本案的犯罪先定其應執行
    刑的必要（最高法院110年度台抗大字第489號裁定意旨參照
    ）。
七、犯參與犯罪組織罪者，應於刑之執行前，令入勞動場所，強
    制工作，其期間為3年，組織犯罪防制條例第3條第3項雖然
    有明文規定，但是該規定違反比例原則，經司法院釋字第81
    2號解釋宣告違憲，法院不能夠再適用該規定，宣告被告強
    制工作。　　
肆、附表三部分應為不受理判決：
一、檢察官另外起訴：
（一）被告與「阿勳」所屬詐騙集團成員共同意圖為自己不法之
      所有，基於三人以上共犯詐欺、洗錢的犯意聯絡，於110
      年9月某日，將一銀帳戶交付「阿勳」使用後，詐騙集團
      成員先向附表三所示所示之人施用詐術，致其等陷於錯誤
      ，依指示匯款至一銀帳戶（詐欺時間、方法、匯款時間、
      金額如附表三），被告再依「阿勳」指示，將款項轉帳至
      指定金融帳戶或提領現金交付「阿勳」指定之人，因此掩
      飾、隱匿詐欺犯罪所得的本質及去向。
（二）因此認為被告涉犯刑法第339條之4第1項第2款三人以上共
      同犯詐欺取財、洗錢防制法第14條第1項洗錢等罪嫌。
二、同一案件繫屬於有管轄權之數法院者，由繫屬在先之法院審
    判之，依第8條之規定不得為審判者，應諭知不受理之判決
    ，刑事訴訟法第8條前段、第303條第7款有明文規定。又所
    謂「同一案件」包含事實上及法律上同一案件，自然行為事
    實相同、基本社會事實相同（例如加重結果犯、加重條件犯
    等）、實質上一罪（例如吸收犯、接續犯、集合犯、結合犯
    等）、裁判上一罪（例如想像競合犯等）等情況都是。而加
    重詐欺取財罪是侵害個人財產法益的犯罪，罪數的計算，依
    照一般社會通念，應該以被害人數、被害次數的多寡，決定
    犯罪的罪數（最高法院108年度台上字第274、2281號判決意
    旨參照）。
三、法院的判斷：
（一）被告將一銀帳戶交付「阿勳」使用後，詐騙集團成員先向
      告訴人吳家靜、江全宏施用詐術，致其等陷於錯誤，依指
      示匯款至一銀帳戶，被告再依「阿勳」指示，提領款項交
      付「阿勳」指定之人的犯罪事實，已經由臺灣臺北地方檢
      察署檢察官於111年3月9日，以111年度偵緝字第483號提
      起公訴，並於111年3月23日繫屬於臺灣臺北地方法院（尚
      在審理中，下稱前案），有起訴書、臺灣高等法院被告前
      案紀錄表各1份在卷可佐（本院卷第15頁、第21頁至第24
      頁）。
（二）附表三所示之人同樣是告訴人吳家靜、江全宏，詐欺時間
      、方法、匯款時間、金額、帳戶也都與前案一樣，雖然檢
      察官起訴的論罪法條（三人以上共同犯詐欺取財、洗錢等
      罪嫌）與前案（詐欺取財罪）稍有不同，但是兩者的社會
      基礎事實同一（加重詐欺取財罪、詐欺取財罪），以及洗
      錢行為與詐欺行為之間存在想像競合的關係，前案的審理
      法院可以一併審究三人以上共同犯詐欺取財、洗錢的事實
      ，因此附表三部分的犯罪事實，與前案應該屬於同一案件
      。
（三）又本案的繫屬日期是111年8月10日，有本院收狀戳章1個
      在卷可證（本院卷第5頁），繫屬日期已在前案之後，應
      該由繫屬在先的臺灣臺北地方法院進行審理，本院是同一
      案件繫屬在後的法院，對於附表三部分的犯罪事實自然不
      得審判，檢察官針對同一案件，向本院提起公訴，違反法
      律規定，應該諭知公訴不受理。
據上論斷，應依刑事訴訟法第299條第1項前段、第303條第7款，
判決如主文。
本案經檢察官蔡景聖提起公訴，檢察官顏汝羽到庭執行職務。
中　　華　　民　　國　　111 　年　　10　　月　　27　　日
                  刑事第一庭  審判長法　官　劉景宜
                                    法　官  王麗芳
                                    法　官  陳柏榮
上列正本證明與原本無異。
如不服本判決，應於判決送達後20日內敘明上訴理由，向本院提
出上訴狀 (應附繕本) ，上訴於臺灣高等法院。其未敘述上訴理
由者，應於上訴期間屆滿後20日內向本院補提理由書「切勿逕送
上級法院」。
                                     書記官  王道欣
中　　華　　民　　國　　111 　年　　10　　月　　28　　日

附錄本案論罪科刑法條：組織犯罪防制條例第3條、刑法第339條
之4、洗錢防制法第14條
組織犯罪防制條例第3條
發起、主持、操縱或指揮犯罪組織者，處3年以上10年以下有期
徒刑，得併科新臺幣1億元以下罰金；參與者，處6月以上5年以
下有期徒刑，得併科新臺幣1千萬元以下罰金。但參與情節輕微
者，得減輕或免除其刑。
具公務員或經選舉產生之公職人員之身分，犯前項之罪者，加重
其刑至二分之一。
犯第1項之罪者，應於刑之執行前，令入勞動場所，強制工作，
其期間為3年。
前項之強制工作，準用刑法第90條第2項但書、第3項及第98條第
2項、第3項規定。
以言語、舉動、文字或其他方法，明示或暗示其為犯罪組織之成
員，或與犯罪組織或其成員有關聯，而要求他人為下列行為之一
者，處3年以下有期徒刑，得併科新臺幣3百萬元以下罰金：
一、出售財產、商業組織之出資或股份或放棄經營權。
二、配合辦理都市更新重建之處理程序。
三、購買商品或支付勞務報酬。
四、履行債務或接受債務協商之內容。
前項犯罪組織，不以現存者為必要。
以第5項之行為，使人行無義務之事或妨害其行使權利者，亦同
。
第5項、第7項之未遂犯罰之。
中華民國刑法第339條之4
犯第339條詐欺罪而有下列情形之一者，處1年以上7年以下有期
徒刑，得併科1百萬元以下罰金：
一、冒用政府機關或公務員名義犯之。
二、三人以上共同犯之。
三、以廣播電視、電子通訊、網際網路或其他媒體等傳播工具，
    對公眾散布而犯之。
前項之未遂犯罰之。
洗錢防制法第14條
有第二條各款所列洗錢行為者，處7年以下有期徒刑，併科新臺
幣5百萬元以下罰金。
前項之未遂犯罰之。
前二項情形，不得科以超過其特定犯罪所定最重本刑之刑。

附表一：
編號 告訴人 詐欺時間、方法 匯款時間 匯款金額 (新臺幣) 匯款帳戶 主文 1 徐彥肱 【起訴書附表編號4】 LINE暱稱「依依」、「新葡京客服-吳焰鋒」，於110年9月13日，添加徐彥肱為好友，並佯稱加入博奕網站「澳門新葡京娛樂場」下注彩券，保證獲利云云，致徐彥肱陷於錯誤，依指示匯款。 110年9月14日12時51分 5萬元 臺企帳戶 楊顯章犯三人以上共同詐欺取財罪，處有期徒刑壹年肆月。    110年9月14日12時52分 3萬元      110年9月14日12時54分 9,906元   2 劉家龍 【起訴書附表編號5】 LINE暱稱「沈家莉」，於110年9月12日15時，添加劉家龍為好友，並佯稱加入博奕網站「新葡京」，保證可用系統漏洞獲利云云，致劉家龍陷於錯誤，依指示匯款。 110年9月14日12時29分（起訴書誤載為11時18分） 3,000元  楊顯章犯三人以上共同詐欺取財罪，處有期徒刑壹年叁月。    110年9月14日13時15分（起訴書誤載為12時14分） 1萬元   3 李明翰 【起訴書附表編號6】 臉書暱稱「莫小晴」、Line暱稱「CANDY」、「C-G」，於110年9月5日16時，添加李明翰為好友，並佯稱加入博奕網站「B.Y」進行投資，保證獲利云云，致李明翰陷於錯誤，依指示匯款。 110年9月14日12時37分（起訴書誤載為12時36分） 1萬3,850元  楊顯章犯三人以上共同詐欺取財罪，處有期徒刑壹年叁月。 4 鄭玉卿 【起訴書附表編號7】 臉書、Line以暱稱「唐忠浩」，於110年8月16日，添加鄭玉卿為好友，並佯稱加入博奕網站「太陽城」進行博奕，保證獲利云云，致鄭玉卿陷於錯誤，依指示匯款。 110年9月14日12時11分 5,000元  楊顯章犯三人以上共同詐欺取財罪，處有期徒刑壹年貳月。 5 楊弘逸 【起訴書附表編號11】 LINE不詳暱稱，於110年8月中旬，添加楊弘逸為好友，並佯稱加入博奕網站「亨達金融(香港)有限公司」進行投資，保證獲利云云，致楊弘逸陷於錯誤，依指示匯款。 110年9月13日12時25分 5萬元  楊顯章犯三人以上共同詐欺取財罪，處有期徒刑壹年肆月。    110年9月13日12時26分 5萬元   6 曾子栩 【起訴書附表編號12】 LINE暱稱「高投國際-周語萱」、「黃正達(股票)」，於110年6月底，添加曾子栩為好友，並佯稱加入投資網站「高投國際」進行投資，保證獲利云云，致曾子栩陷於錯誤，依指示匯款。 110年8月23日13時29分 6,000元 楊志偉（檢察官另行偵辦）名下國泰世華商業銀行帳戶【帳號：000-000000000000號】，並轉入許凱傑（檢察官另行偵辦）名下永豐商業銀行【帳號：000-00000000000000號】，最終於110年8月23日13時40分轉入臺企帳戶。 楊顯章犯三人以上共同詐欺取財罪，處有期徒刑壹年陸月。 7 黃淑慧 【起訴書附表編號8】 於110年9月12日中午，致電黃淑慧，佯裝為其弟媳「林秀珍」，並稱需錢孔急云云，致黃淑慧陷於錯誤而匯款。 110年9月13日13時11分（起訴書誤載為11時12分） 30萬元 中信帳戶 楊顯章犯三人以上共同詐欺取財罪，處有期徒刑壹年陸月。 8 張美女 【起訴書附表編號9】 於110年9月6日18時，致電張美女，佯裝為其姪女「張慧婷」，因購買基金，需錢週轉云云，致張美女陷於錯誤而匯款。 110年9月13日12時27分（起訴書誤載為11時40分） 15萬元  楊顯章犯三人以上共同詐欺取財罪，處有期徒刑壹年伍月。 9 林鎮湖 【起訴書附表編號10】 LINE暱稱「Andy」，於110年9月11日15時19分，致電林鎮湖，佯裝為其外甥，因投資事業，需錢孔急云云，致林鎮湖陷於錯誤而匯款。 110年9月13日11時34分 35萬元  楊顯章犯三人以上共同詐欺取財罪，處有期徒刑壹年陸月。 10 邱雪子 【起訴書附表編號2】 於110年9月14日12時1分，致電邱雪子，佯裝為其女兒，並稱需錢孔急云云，致邱雪子陷於錯誤而匯款。 110年9月14日13時35分 35萬 一銀帳戶 楊顯章犯三人以上共同詐欺取財罪，處有期徒刑壹年陸月。 11 連燕妃 【起訴書附表編號3】 於110年9月14日14時12分，致電連燕妃，佯裝為其好友「曾瓊存」，並稱需錢孔急云云，致連燕妃陷於錯誤而匯款。 110年9月14日15時55分（起訴書誤載為15時55分） 20萬  楊顯章犯三人以上共同詐欺取財罪，處有期徒刑壹年伍月。 
附表二：
編號 對應犯罪事實 證據名稱 證據出處 1 附表一編號1 （告訴人徐彥肱） 徐彥肱於警詢證詞 偵14602卷第21頁至第23頁   徐彥肱報案資料 偵14602卷第93頁至第97頁   中國信託交易明細 偵14602卷第99頁至第101頁   詐騙網站畫面 偵14602卷第103頁   微信及LINE對話紀錄 偵14602卷第104頁至第119頁 2 附表一編號2 （告訴人劉家龍） 劉家龍於警詢證詞 偵14602卷第25頁至第26頁   劉家龍報案資料 偵14602卷第121頁至第127頁   華南銀行匯款回條聯 偵14602卷第129頁   LINE對話紀錄 偵14602卷第131頁至第157頁 3 附表一編號3 （告訴人李明翰） 李明翰於警詢證詞 偵14602卷第27頁至第31頁   李明翰報案資料 偵14602卷第159頁至第165頁   網路銀行轉帳紀錄畫面 偵14602卷第167頁   LINE及臉書Messenger對話紀錄 偵14602卷第167頁至第173頁 4 附表一編號4 （告訴人鄭玉卿） 鄭玉卿於警詢證詞 偵14602卷第33頁至第35頁   鄭玉卿報案資料 偵14602卷第175頁至第179頁   郵政跨行匯款申請書 偵14602卷第183頁   LINE對話紀錄 偵14602卷第181頁至第184頁   「唐忠浩」之臉書首頁 偵14602卷第185頁   博弈網站太陽城畫面 偵14602卷第185頁至第186頁 5 附表一編號5 （告訴人楊弘逸） 楊弘逸於警詢證詞 偵17924卷第13頁至第14頁   楊弘逸報案資料 偵17924卷第63頁至第64頁、第79頁至第87頁、第109頁至第111頁   網路郵局轉帳紀錄畫面 偵17924卷第21頁至第23頁   郵局存摺封面影本 偵17924卷第35頁   LINE對話紀錄 偵17924卷第37頁至第55頁   詐騙網站畫面 偵17924卷第57頁至第61頁 6 附表一編號6 （告訴人曾子栩） 曾子栩於警詢證詞 偵22680卷第67頁至第73頁   曾子栩報案資料 偵22680卷第75頁至第77頁、第93頁、第97頁、第107頁至第111頁   網路銀行轉帳紀錄畫面 偵22680卷第125頁   LINE對話紀錄 偵22680卷第127頁至第133頁 7 附表一編號7 （告訴人黃淑慧） 黃淑慧於警詢證詞 偵14602卷第37頁至第40頁   黃淑慧報案資料 偵14602卷第191頁至第195頁   彰化銀行匯款回條聯 偵14602卷第197頁   LINE對話紀錄 偵14602卷第199頁至第201頁 8 附表一編號8 （告訴人張美女） 張美女於警詢證詞 偵14602卷第41頁至第42頁   張美女報案資料 偵14602卷第203頁至第207頁   合作金庫匯款代收入傳票 偵14602卷第208頁之1   合作金庫存摺封面影本 偵14602卷第209頁   手機通話紀錄 偵14602卷第211頁   LINE對話紀錄 偵14602卷第211頁至第212頁 9 附表一編號9 （告訴人林鎮湖） 林鎮湖於警詢證詞 偵14602卷第43頁至第47頁   林鎮湖報案資料 偵14602卷第213頁至第217頁   元大銀行國內匯款申請書 偵14602卷第221頁   手機通話紀錄 偵14602卷第223頁   LINE對話紀錄 偵14602卷第225頁 10 附表一編號10 （告訴人邱雪子） 邱雪子於警詢證詞 偵14602卷第11頁至第15頁   邱雪子報案資料 偵14602卷第49頁至第53頁   花蓮縣新秀地區農會匯款回條 偵14602卷第59頁   花蓮縣新秀地區農會存摺封面及內頁照片 偵14602卷第57頁   手機通話紀錄 偵14602卷第55頁 11 附表一編號11 （告訴人連燕妃） 連燕妃於警詢證詞 偵14602卷第19頁至第20頁   連燕妃報案資料 偵14602卷第79頁至第85頁   合作金庫匯款代收入傳票 偵14602卷第87頁   手機通話紀錄及LINE對話紀錄 偵14602卷第89頁至第91頁 
附表三：
編號 告訴人 詐欺時間、方法 匯款時間 匯款金額 (新臺幣) 1 吳家靜 於110年9月13日15時56分，致電吳家靜，佯裝為其外甥「阿彥」，因積欠貨款，需錢孔急云云，致吳家靜陷於錯誤，依指示匯款。 110年9月14日9時56分 36萬元 2 江全宏 Line暱稱「Andy」，於110年9月13日11時，致電江全宏，佯裝為其姊江柏香及其外甥江昕志，並稱因投資急需借款週轉云云，致告訴人江全宏陷於錯誤，依指示匯款。 110年9月13日13時52分 122萬元